臺灣高雄地方法院刑事判決　　　　　　 96年度交易字第558號
公　訴　人　臺灣高雄地方法院檢察署檢察官
被　　　告　乙○○○
上列被告因過失致死等案件，經檢察官提起公訴（96年度偵字第
14398 號），嗣被告於本院準備程序進行中，就被訴事實為有罪
之陳述，經裁定適用簡式審判程序審理，本院判決如下：
    主  文
乙○○○服用酒類，不能安全駕駛動力交通工具而駕駛，處有期
徒刑肆月。又因過失致人於死，處有期徒刑壹年。應執行有期徒
刑壹年貳月。緩刑年，並應接受貳拾小時之法治教育。
    事  實
一、乙○○○未領有駕駛執照，明知飲用酒類後，反應力及注意
    力均會降低，足以造成無法安全駕駛動力交通工具之危險，
    ，竟於民國96年5 月14日18時許起至19時許止，在高雄縣大
    寮鄉義和村其僱主處，飲用高樑酒2 到3 杯後，於同日20時
    許，酒醉騎乘車牌號碼VWQ-129 號輕型機車（下稱：甲車）
    ，沿高雄縣大寮鄉○○路由東往西方向行駛欲返回住處，於
    同日21時28分許，行經翁園路與前庄路口交岔路口附近，適
    有甲○○騎乘車牌號碼NA5-029 號重型機車（下稱：乙車）
    ，沿高雄縣大寮鄉○○路由西往東方向行駛，亦途經該處，
    乙○○○本應汽車行駛時，駕駛人應注意車前狀況，並隨時
    採取必要之安全措施；及汽車除行駛於單行道或指定行駛於
    左側車道外，在未劃標線之道路，應靠右行駛，而翁園路為
    村里道路，未繪製車道線、無分向設施，且依當時天候晴朗
    、夜間無照明、視距良好、路面鋪設柏油乾燥無缺陷、無障
    礙物，並無不能注意之情事，竟因酒後控制力及注意力下降
    而疏未注意，未靠右行駛，致甲車前車頭撞及乙車前車頭，
    乙○○○與甲○○均人車倒地，甲○○因而受有右眼部挫裂
    傷、口、鼻、耳部出血、有泡沫狀分泌物、左手臂、左大腿
    、左小腿擦挫傷與顱腦損傷等傷害，而當場不治死亡。另乙
    ○○○則經路人報警並送醫急救，警員據報後前往處理，於
    同日23時19分許，委託醫師對乙○○○實施抽血檢驗，發覺
    其血液中所含酒精濃度為每100 毫升226.1 毫克，相當於呼
    氣中酒精濃度為每公升1.13毫克，且觀察其查獲、測試或詢
    問過程有語無倫次、含糊不清、意識模糊、注意力無集中、
    多話、大笑、泥醉等情事，顯已達無法安全駕控車輛之程度
    。
二、案經高雄縣政府警察局林園分局報請臺灣高雄地方法院檢察
    署檢察官偵查起訴。
    理  由
壹、程序部分：
    本件被告乙○○○所犯係死刑、無期徒刑、最輕本刑為3 年
    以上有期徒刑以外之罪，其於準備程序中就被訴事實為有罪
    之陳述，經法官告知簡式審判程序之旨，並聽取公訴人及被
    告之意見後，經裁定進行簡式審判程序，合先敘明。
貳、實體部分：
一、認定犯罪事實所憑之證據：
(一)上揭犯罪事實，業據被告乙○○○坦白承認，此外，復有高
    雄縣政府警察局林園分局林園車禍處理小組委託醫院實施血
    液中酒精濃度檢驗報告、生化檢驗報告單、刑法第185 條之
    3 案件測試觀察紀錄表、道路交通事故調查報告表(一)、(二)、
    道路交通事故現場蒐證相片22張、道路交通事故現場圖附卷
    可稽（見高縣林警偵移字第0960031520號卷第11頁、第12頁
    、第20頁、第21頁、第22頁、第13至19頁）。又被害人甲○
    ○確係因本件交通事故受有右眼部挫裂傷、口、鼻、耳部出
    血、有泡沫狀分泌物、左手臂、左大腿、左小腿擦挫傷與顱
    腦損傷等傷害，而當場不治死亡，亦經臺灣高雄地方法院檢
    察署檢察官督同法醫師相驗無訛，有相驗筆錄、相驗屍體證
    明書、驗斷書各1 件、相驗照片36張在卷足憑（見96年度相
    字第879 號卷第21頁、第28頁、第28頁第40頁）。是被告之
    自白應與事實相符，洵堪採為論罪科刑之依據。
(二)按汽車行駛時，駕駛人應注意車前狀況及兩車併行之間隔，
    並隨時採取必要之安全措施；汽車除行駛於單行道或指定行
    駛於左側車道外，在未劃分向線或分向限制線之道路，應靠
    右行駛，道路交通安全規則第94條第3 項、第95條第1 項分
    別定有明文。查翁園路呈現東西走向，路寬4.7 公尺，乙車
    於肇事後停止於翁園路南側，前後車輪距離翁園路北側路邊
    分別為4. 4、4.6 公尺，甲車亦停止於翁園路南側，車輪距
    離翁園路北側路邊為3.4 、3.0 公尺，撞擊碎片則分布於翁
    園路南側、死者甲○○陳屍於翁園路南側等情，有道路交通
    事故現場圖附卷可查，顯見甲車係靠左行駛，而與乙車在翁
    園路南側發生撞擊無訛。又本件肇事路段即翁園路為村里道
    路，未繪製車道線、無分向設施乙情，有道路交通事故調查
    報告表(一)附卷可查，依照前開規定，被告騎乘機車行駛於翁
    園路上，自應靠右行駛，並注意車前狀況，本件被告依其智
    識能力、對於上開規定應知之甚詳，駕車時本應具有前揭注
    意義務，並具有注意能力至屬甚明，而當時天候晴朗、夜間
    無照明、視距良好、路面鋪設柏油乾燥無缺陷、無障礙物，
    並無不能注意之情事，亦有道路交通事故調查報告表(一)在卷
    足稽，並無其他不能注意之情事，被告竟疏未注意及此，在
    上開路段未靠右行駛，亦未注意車前狀況，致與乙車發生對
    撞，被告對於本件車禍之肇生確有過失應堪認定。又被害人
    甲○○因本件車禍事故受確係因本件交通事故受有右眼部挫
    裂傷、口、鼻、耳部出血、有泡沫狀分泌物、左手臂、左大
    腿、左小腿擦挫傷與顱腦損傷等傷害，而當場不治死亡之事
    實，業如前述，顯見被告之過失行為與被害人死亡間，具有
    相當因果關係。從而，被告過失致死之犯行，事證已臻明確
    ，洵堪認定。此外，經採取死者眼球液送驗，經法務部法醫
    研究所以頂空氣相層析分析法檢測，並未發現含有酒精成分
    ，有法務部法醫研究所96年6 月15日法醫毒字第0960002456
    號函附卷可查（見96年度偵字第14398 號卷第22頁），足認
    死者並無酒醉駕車情事，是死者並無肇事原因，亦堪以認定
    。
(三)次按刑法第185 條之3 規定所謂「不能安全駕駛」，係抽象
    危險犯，並不以發生具體危險為必要，對於呼氣酒精濃度已
    達每公升0.55毫克（0.55MG\L）以上，肇事率為一般正常人
    之10倍，認為已達不能安全駕車之標準，此業經法務部88年
    5 月18日以法88檢字第001669號函告週知，應為絕對不能安
    全駕駛動力交通工具。且依醫學文獻所知，酒精對人體造成
    之影響，於呼氣時酒精濃度達每公升0.25毫克（約合體內血
    液中酒精濃度50MG\ DL或0.05％）即會輕度中毒，造成輕度
    協調功能降低；呼氣酒精濃度達每公升0.5 毫克時（約合體
    內血液中酒精濃度100 MG\DL 或0.1 ％）屬輕到中度中毒症
    狀，出現反應較慢、感覺減低、影響駕駛之狀況；而使用酒
    精後對於身體之影響，與駕駛能力有關者包括︰(一)對移動景
    物之追蹤能力、(二)眼睛經強光照射後之恢復視力之能力及(三)
    監視四周之注意能力，然許多飲酒者於飲酒後，因無法自覺
    其生理反應，以致腦部缺損而不自知，仍照常開車，此即眾
    多酒後駕車肇事之主因之一。查被告於駕車肇事送醫後，經
    抽血檢驗其酒精濃度已達226.1MG/DL（每1 百毫升血液中含
    酒精毫克數），換算成呼氣酒精濃度約為每公升1.13毫克，
    遠超上開每公升0.55毫克之標準，且因不勝酒力撞及對向甲
    ○○所駕駛之機車，足認被告已達不能安全駕駛動力交通工
    具之程度無疑。是以被告酒醉駕車之犯行，事證亦臻明確，
    堪予認定。
二、論罪科刑：
(一)核核被告所為，係犯刑法第185 之3 服用酒類不能安全駕駛
    動力交通工具而駕駛罪、刑法第276 條第1 項之過失致死罪
    。
(二)其所犯上開2 罪間，犯意各別，罪名不同，應分論併罰。
(三)被告於案發之際並未領有合格駕駛執照，有道路交通事故調
    查報告表(一)可佐，其並酒醉駕車，造成被害人受有顱腦損傷
    ，而當場不治死亡，就其過失致人於死之犯行，應依道路交
    通管理處罰條例第86條第1 項之規定，加重其刑。
(四)爰審酌被告於飲酒後，其呼氣中酒精濃度經換算已達每公升
    1.13毫克之情況下，仍貿然騎乘輕型機車，行駛於公眾往來
    之道路上，無視於公眾生命財產安全，所犯情節非輕；又因
    被告之一時疏忽致被害人死亡，造成被害人家屬永遠無法抹
    滅之傷害，所受之痛苦至深且鉅，惟念及被告犯罪後坦承犯
    行，且於案發後賠償被害人家屬新台幣100 萬元而達成調解
    ，有高雄縣大寮鄉調解委員會調解書1 紙可憑（見本院卷第
    25頁），犯罪後態度尚可，前未有其他犯罪前科紀錄，有臺
    灣高等法院被告前案紀錄表附卷可憑，素行尚稱良好，及其
    所從事之職業、所受教育程度、家庭經濟狀況等其他一切情
    狀，認檢察官於起訴書所求處之刑，尚嫌過重，分別量處如
    主文所示之刑，並定其應執行刑，以示懲儆。又被告前未曾
    受有期徒刑以上刑之宣告，其因一時失慮，致為本案犯行，
    其犯後業已坦承罪行，復賠償被害人家屬而達成調解，業如
    上述，足認被告犯後深有悔意，經此教訓，當知所警惕而無
    再犯之虞，且被害人家屬張吳錦娞復於本院審理時陳明：願
    再給被告1 次機會等語（見本院卷第22頁），本院綜核各情
    ，認前開對其所宣告之刑，以暫不執行為適當，爰依刑法第
    74條第1 項第1 款，併予宣告緩刑3 年，惟為使被告保有正
    確法律觀念，爰依刑法第74條第2 項第8 款規定，命被告應
    受20小時之法治教育，以啟自新。
據上論斷，依刑事訴訟法第273 條之1 第1 項、第284 條之1 、
第299 條第1 項前段，刑法刑法第185 條之3 、第276 條第1 項
、第51條第5 款、第74條第1 項第1 款、第2 項第8 款，刑法施
行法第1 條之1 ，道路交通管理處罰條例第86條第1 項，判決如
主文。
本案經檢察官丙○○到庭執行職務。
中　　華　　民　　國　　96　　年　　8 　　月　　31　　日
                  交通法庭  法　官  李育信
以上正本證明與原本無異。
如不服本判決應於收受本判決後10日內向本院提出上訴書狀，並
應敘述具體理由，如未敘述上訴理由者，應於上訴期間屆滿後20
日內補提理由書狀於本院（均須按他造當事人之人數附繕本）「
切勿逕送上級法院」。
中　　華　　民　　國　　96　　年　　8 　　月　　31　　日
　　　 　　　　　　　　　　 書記官  廖佳玲
附錄本案所犯法條全文：
刑法第 185條之3：
服用毒品、麻醉藥品、酒類或其他相類之物，不能安全駕駛動力
交通工具而駕駛者，處1 年以下有期徒刑、拘役或3 萬元以下罰
金。
刑法第276條第1項：
因過失致人於死者，處2 年以下有期徒刑、拘役或2 千元以下罰
金。
